【裁判字號】    97,簡上,81
【裁判日期】    970922
【裁判案由】    傷害
【裁判全文】
臺灣桃園地方法院刑事判決              97年度簡上字第81號
上  訴  人  臺灣桃園地方法院檢察署檢察官
上  訴  人
即  被  告  丁○○
被      告  丙○○
上列上訴人因傷害案件，不服本院中華民國96年11月30日95 年
度桃簡字第3142號第一審簡易判決（原聲請簡易判決處刑案號：
95年度偵字第21478 號）提起上訴，本院管轄之第二審合議庭判
決如下︰
    主  文
上訴駁回。
    事  實
一、丙○○與丁○○於民國95年7 月14日20時許，在桃園縣蘆竹
    鄉○○村○○○ 街1 之17號Ｂ1 社區內，因社區管理委員會
    開會事宜發生爭吵，丙○○乃夥同甲○○（甲○○部分業經
    本院以95年度桃簡字第3142號判決確定）基於傷害之犯意聯
    絡，共同毆打丁○○，進而丁○○亦與丙○○發生互毆，造
    成丁○○受有臉部瘀傷3X3 公分、1X1 公分、左臂瘀傷3X1
    公分、2X1 公分、前胸擦傷3X2 公分及左前額腫3X3 公分之
    傷害；丙○○受有頭部外傷併頭皮挫傷、背部挫傷線狀長10
    公分及右前臂挫傷15X8公分之傷害。
二、案經丙○○、丁○○訴由桃園縣政府警察局大園分局報請臺
    灣桃園地方法院檢察署檢察官偵查後聲請以簡易判決處刑。
    理  由
壹、證據能力方面
一、按被告以外之人於偵查中向檢察官所為之陳述，除顯有不可
    信之情況者外，得為證據，刑事訴訟法第159 條之1 第2 項
    定有明文。經查，證人乙○○於偵查中向檢察官所為之陳述
    ，業經具結，且自筆錄內容觀之，並無不正取供之情事，而
    無顯不可信之情況，依上開規定，自有證據能力。
二、次按被告以外之人於審判外之言詞或書面陳述，除法律有規
    定者外，不得作為證據；又被告以外之人於審判外之陳述，
    雖不符合刑事訴訟法第159 條之1 至第159 條之4 之規定，
    而經當事人於審判程序同意作為證據，法院審酌該言詞陳述
    或書面陳述作成時之情況，認為適當者，亦得為證據，而當
    事人、代理人或辯護人於法院調查證據時，知有上開不得為
    證據之情形，而未於言詞辯論終結前聲明異議者，視為有前
    項之同意，刑事訴訟法第159 條第1 項及第159 條之5 分別
    定有明文。查本件證人即告訴人丙○○、證人甲○○、乙○○於警詢時所為之陳述、本件告訴人丙○○及丁○○之診斷
    證明書及被告丁○○所提出之案發現場繪製圖8 張、現場照
    片2 張、大聯邦第二期管理委員會95年6 月11日上午10時整
    住戶大會簽到紀錄、問題討論、提案討論稿等，雖均為被告
    以外之人於審判外之言詞及書面陳述，然經本院於審判程序
    提示予被告並告以要旨，均經被告與檢察官表示無意見，且
    均未聲明異議。本院審酌證人即告訴人丙○○、證人甲○○
    、乙○○於警詢筆錄之記載，並無不正取供之情事；上開診
    斷證明書記載之應診日期分別為95年7 月15日、95年7 月14
    日，即為上揭衝突發生之次日及當日；上開住戶大會討論記
    錄等相關資料為被告等人發生上揭衝突之緣由，現場照片及
    繪製圖亦足佐證發生衝突之現場狀況，是就該等審判外言詞
    或書面陳述作成時之情況，均應認為適當，依前揭法條意旨
    ，均得援為本案證據。
貳、事實認定方面
    訊據被告丁○○矢口否認有何傷害之犯行，辯稱：原審判決
    書記載伊拿椅子橫掃與事實不符，伊係因為受傷出血過多而
    手扶在椅子上，伊沒有拿椅子打丙○○；現場沒有空間讓伊
    從背後毆打丙○○，因此丙○○背後的傷不是伊造成的；至
    於丙○○背後以外的傷，那是伊正當防衛所造成云云。經查
    ：
    一、證人即告訴人丙○○於警詢及本院審理時證稱：伊先動
        手推打丁○○，但是丁○○也有打伊，於是二人開始扭
        打，後來社區的人看到後，就把伊跟丁○○拉開等語（
        見偵卷第5 頁、本院卷第77頁）。證人甲○○於警詢時
        證稱：伊在95年7 月14日20時15分許，在南順一街1 之
        17 號 地下室看到丙○○與丁○○發生口角，等伊靠近
        要瞭解時，該二人就開始相互拉扯衣服並進而用拳頭互
        毆等語（見偵卷第9 頁）。另證人乙○○迭於警詢、偵
        查及本院審理時證稱：95年7 月14日20時在桃園縣蘆竹
        鄉○○○街1 之17號B1有看到丙○○、甲○○二人有動
        手打丁○○，伊當時把甲○○拖開，丙○○先出手推丁○○，丁○○也回手推丙○○，然後兩人就抱在一起出
        拳打到滾到地上，辦公室的空間夠大，可以讓兩個人打
        到滾到地上去，伊看到的是兩人都有出拳頭抱在一起打
        了起來，並非一方攻擊一方防衛，後來伊把甲○○抱著
        拉出去後，丁○○有拿辦公室的椅子，舉起離開地面，
        但是有沒有打下去，伊不記得等語（偵卷第22頁、第35
        頁、本院卷第77頁至第81頁）。又證人戊○○於本院審
        理時到庭證稱：伊當日約7 點40分到8 點之間到會議現
        場，會議大概就要結束了，看到丙○○跟丁○○扭打在
        一起，他們出拳互毆等語（見本院卷第142 頁）。上開
        證人所述情節互核相符，亦與被告丁○○所提出之現場
        繪製圖8 張及現場照片2 張所顯示之案發現場狀況，係
        被告丁○○遭被告丙○○與甲○○推打後，乙○○乃將
        被告甲○○推開至門口處，戊○○乃阻擋被告丁○○與
        被告丙○○相互毆打等情相符（見本院卷第16頁至第23
        頁、第30頁），並與被告丙○○所受背部線狀挫傷、前
        臂挫傷、被告丁○○所受臉部瘀傷、左臂瘀傷、前胸擦
        傷、左前額腫等傷勢吻合，此有行政院衛生署桃園醫院
        95 年7月14日、15日診斷證明書二紙在卷可憑（偵卷第
        26 頁 、第27頁），足認證人即告訴人丙○○、證人甲○○、乙○○、戊○○等所述非屬無據，是被告丁○○
        與被告丙○○二人於上揭時地因口角發生衝突，並進而
        互毆而生二人上開等傷害乙節，應堪採信。
    二、被告丁○○雖辯稱伊係因為受傷出血過多而手扶在椅子
        上，伊沒有拿椅子打丙○○；現場沒有空間讓伊從背後
        毆打丙○○，丙○○背後的傷不是伊造成的云云。惟依
        上開證人等之證詞可知，被告丁○○與被告丙○○、甲○○三人乃先互推後進而互毆扭打，乙○○與戊○○乃
        阻擋於二人其間勸架，復依被告丁○○所提出之現場繪
        製圖及現場照片以觀，被告丁○○與被告丙○○二人互
        毆扭打處，證人乙○○乃站立於被告二人之間阻擋，該
        三人乃同時處於辦公桌旁之空間裡（見本院卷第19頁）
        ，是被告二人發生相互毆打之地點既然可以同時容納三
        人而活動有餘，可知被告丁○○辯稱現場沒有空間讓伊
        從背後毆打被告丙○○，委無可採。至被告辯稱伊沒有
        拿椅子打丙○○、原審判決稱伊拿椅子橫掃與事實不符
        云云，惟被告於上訴理由狀乃自承伊手持椅子時，被告
        丙○○與甲○○已被乙○○與戊○○拖抱出門外，現場
        僅剩伊一人（見本院卷第8 頁），可知被告丁○○上述
        上訴理由縱屬實，則在二人互毆後，被告丁○○始手持
        椅子，此時被告丙○○已離開二人互毆之現場，被告丁○○與被告丙○○亦已相互成傷，則被告丁○○究有無
        拿椅子橫掃已與傷害被告丙○○之事實無關，是被告據
        此指摘原審判決認其拿椅子橫掃與事實不符，並以此為
        上訴理由，並不可採。
    三、另被告丁○○辯稱傷害丙○○之行為，乃屬於正當防衛
        云云。按對於現在不法之侵害，而出於防衛自己或他人
        權利之行為，不罰，但防衛行為過當者，得減輕或免除
        其刑，刑法第23條雖定有明文，查本件被告丙○○先動
        手推打被告丁○○，進而二人互毆扭打，自上開衝突過
        程觀之，被告丙○○與被告丁○○係屬互毆導致彼此成
        傷，自非得僅以雙方整體衝突過程中之單一舉動，逕謂
        遭受他方不法之侵害，而就己方之攻擊行為主張正當防
        衛，應屬甚明，是認被告丁○○辯稱上開行為係屬正當
        防衛一節，難以採信，事證明確，被告犯行應堪認定。
、法律適用方面
一、核被告丙○○、丁○○二人所為，均係犯刑法第277 條第1
    項之傷害罪。本院審酌被告丁○○係因被告丙○○先動手推
    打而心生氣憤，始傷害丙○○，且被告丁○○、丙○○所受
    之傷害均非重大等一切情狀，認原審適用刑事訴訟法第449
    條第1 項、第454 條第2 項，刑法第28條、第277 條第1 項
    、第41條第1 項前段，刑法施行法第1 條之1 第1 項、第2
    項前段，中華民國九十六年罪犯減刑條例第2 條第1 項第3
    款、第7 條、第9 條等規定，對被告丙○○量處有期徒刑3
    月，如易科罰金，以新臺幣2000元折算1 日，減為有期徒刑
    1 月又15日，如易科罰金，以新臺幣2000元折算1 日；對被
    告丁○○量處有期徒刑2 月，如易科罰金，以新臺幣2000
    元折算1 日，減為有期徒刑1 月，如易科罰金，以新臺幣
    2000元折算1 日，其認事用法均無不合，量刑亦屬妥適。被
    告丁○○以原審判決認定事實有誤，公訴人以原審判決量刑
    過輕為由，提起上訴，均無理由，應予駁回。
據上論斷，應依刑事訴訟法第455 條之1 第1 項、第3 項、第
368 條，判決如主文。
本案經檢察官翁偉玲到庭執行職務。
中    華    民    國    97    年    9     月    22    日
                  刑事第七庭審判長法    官  蕭世昌
                                  法    官  陳筱蓉
                                  法    官  蔡羽玄
本判決不得上訴。
                                  書 記 官  陳玉芳
中    華    民    國    97    年    9     月    22    日
附錄本案論罪科刑法條全文
刑法第277條第1項：
傷害人之身體或健康者，處3 年以下有期徒刑，拘役或1 千元以
下罰金。


司法院資訊處製作；財團法人民間司法改革基金會備份。
